臺灣新竹地方法院民事裁定               100年度抗字第50號
抗  告  人  范琇淵
相  對  人  木興
            文銘
            良鈺
上列抗告人與相對人間因本票裁定事件，對於中華民國100年6月
17日本院100年度司票字第375號裁定提起抗告，本院裁定如下：
    主  文
抗告駁回。
抗告程序費用新臺幣壹仟元由抗告人負擔。
    理  由
一、按本票為文義證券，故本票之發票人、受款人為何人，自應
    依本票上之記載，予以形式、客觀之認定。次按執票人應以
    背書之連續證明其權利，票據法第37條第1項前段定有明文
    ，而此項規定依票據法第144條於本票亦有準用；又票據載
    有受款人時，受款人只能經由背書而轉讓，否則其背書即不
    連續。另按本票執票人，依票據法第123條規定，聲請法院
    裁定許可對發票人強制執行，係屬非訟事件，此項聲請之裁
    定，及抗告法院之裁定，僅依非訟事件程序，就本票形式之
    要件是否具備予以審查為已足，並無確定實體上法律關係存
    否之效力，若係實體上問題，應依訴訟程序另謀解決，非非
    訟事件程序所得審究，最高法院亦著有56年台抗字第714號
    、57年台抗字第76號判例可資參照。
二、本件抗告人於原審主張：其執有相對人共同簽發如原審附表
    所示之本票（下稱系爭本票）乙紙，並免除作成拒絕證書，
    詎於到期後提示未獲付款，為此提出本票乙紙，聲請裁定准
    許強制執行等語。
三、原裁定略以：系爭本票受款人記載文銘、良鈺，即以
    文銘、良鈺為受款人，而非以抗告人范琇淵為受款人，而
    系爭本票並未經文銘、良鈺之背書轉讓，則抗告人縱取
    得系爭本票，亦非票據權利人，不得行使票據上權利，則其
    聲請裁定准予強制執行，即屬不應准許等語。
四、抗告意旨略以：文銘、良鈺二人簽名於系爭本票正面，
    雖不符票據背書之格式，惟因非載於受款欄，仍不得因此認
    文銘、良鈺為系爭本票之受款人，系爭本票之受款人並
    無記載，應以持票人即抗告人為權利人，此亦為相對人之本
    意。另第三人范孟鈞、劉慧珍均可證明相對人木興確實有
    借此款，為此爰提起抗告等語。並聲明：原裁定廢棄；程序
    費用及抗告費用均由相對人負擔。
五、經查，由系爭本票記載之形式觀之，「良鈺」之簽名字樣
    位置緊靠、覆蓋在「或其指定人」字樣上，而「文銘」之
    簽名字樣則併排在其上，是系爭本票已記載良鈺、文銘
    為受款人，則抗告人辯稱系爭本票並無記載受款人云云，自
    不足取。又本票准許強制執行之裁定，係屬非訟事件裁定，
    為裁定之法院僅就本票為形式上審查，以決定強制執行許可
    與否，並無確定實體上法律關係存否之效力，且原審亦就系
    爭本票是否具備形式要件，依非訟事件程序進行審查後，認
    系爭本票已記載受款人為良鈺、文銘，而良鈺、文
    銘並未將系爭本票背書轉讓，故無從就系爭本票記載形式認
    定抗告人為系爭本票之權利人，進而駁回抗告人之聲請，依
    法並無違誤；至抗告人主張依相對人之本意，抗告人才是系
    爭本票之權利人，且第三人范孟鈞、劉慧珍均可證明相對人
    木興確實有借此款等情，即便屬實，亦無從自系爭本票之
    記載形式得知，而係實體法上之爭執，揆諸首揭說明，應由
    抗告人另行提起訴訟，以資解決，尚非本件非訟程序所得加
    以審究，其提起抗告為無理由，應予駁回。
六、據上論結，本件抗告為無理由，依非訟事件法第46條、第24
    條第1項、第21條第2項，民事訴訟法第495條之1第1項、第
    449條第1項、第95條、第78條，裁定如主文。
中    華    民    國    100    年    7    月   29     日
            民事第二庭    審判長法  官   盧玉潤
                                法  官   楊明箴
                                法  官   彭淑苑
以上正本係照原本作成。
本裁定不得再抗告。
中    華    民    國    100    年    8    月    1     日
                                書記官   王恬如